臺灣高等法院臺南分院民事裁定  100年度聲字第137號
聲  請  人  侯尚余即侯仁彗
            卓承廣
上列異議人因與相對人吳黃瓊英、吳賢寬間就所有權恢復原狀等
事件，對於本院中華民國100年11月7日100年度抗字第181號駁回
抗告之裁定，聲明異議，本院裁定如下：
    主  文
異議駁回。
異議訴訟費用由異議人負擔。
    理  由
一、按抗告法院之裁定，以抗告不合法而駁回者，不得再為抗告
    ，但得向原法院提出異議。前項異議，準用第484條第2項及
    第3項之規定；民事訴訟法第486條第2項、第3項分別定有明
    文。又依同法第484條第2項、第3項之規定，前項異議，準
    用對於法院同種裁定抗告之規定；受訴法院就異議所為之裁
    定，不得聲明不服。又按依民事訴訟法第四編抗告程序之規
    定，應提出異議而誤為抗告者，視為已提起異議，同法第49
    5條後段定有明文。本件異議人對於本院前揭駁回抗告之裁
    定（民國﹝下同﹞100年度抗字第181號）提出再抗告，因本
    院前揭裁定係以抗告不合法為由，裁定駁回異議人之抗告，
    依上開說明，異議人對於該裁定不得再為抗告，其提起再抗
    告，視為已提出異議，合先敘明。
二、本件異議人聲明異議意旨略以：本院命異議人繳納抗告費之
    裁定，顯然故意假借「不得抗告」之違法，提前送達於異議
    人，作為後續裁定抗告駁回之預備。異議人依民事訴訟法第
    115條及第398條規定，提起抗告，阻止「聲請訴訟救助駁回
    」裁定之確定。惟本院違背訴訟程序之規定，故意脫法以不
    正方式偽造事證及不實裁判書，裁定「不得再抗告」，意圖
    利用職務上機會拘束訴訟自由、妨害訴訟，阻斷當事人司法
    救濟途徑，爰提起異議，聲明廢棄原裁定。
三、經查：
（一）按提起民事抗告，應依民事訴訟法第77條之18規定繳納裁
      判費新台幣（下同）1,000元，此為必須具備之程式。次
      按新修正民事訴訟法第109條之1，增訂有關聲請訴訟救助
      程序中為訴之駁回禁止之規定，既僅侷限於第一審法院不
      得為之，且將條次編列於總則編規定，參諸其立法說明理
      由，自屬有意排除第二審程序而不得適用（最高法院89年
      度第07次民事庭會議決議參照）。依上，若當事人在第二
      審程序聲請訴訟救助，經第二審法院以裁定駁回其聲請者
      ，第二審法院得不待該駁回之裁定確定，即以該當事人未
      繳納裁判費為由駁回其抗告（最高法院92年度台抗字第50
      1號裁定參照）。
（二）本件異議人向原法院就其所提之所有權恢復原狀事件，業
      經原法院於100年9月21日以裁定（100年度補字第220號）
      核定訴訟標的價額為514,700元，應徵第一審裁判費5,620
      元（見原法院100年度補字第220號卷第44頁）。異議人雖
      對之不服而向本院提起抗告，惟已經本院以：「本件抗告
      人（即異議人）提起抗告時，並未繳納抗告裁判費壹仟元
      ，其抗告為不合法。‧‧抗告人就本件抗告事件所為訴訟
      救助之聲請，由本院另案以100年度聲字第104號裁定駁回
      確定在案；本院並於100年10月21日裁定，限期抗告人收
      受裁定後5日內補繳本件抗告裁判費，該裁定已於同年10
      月25日送達異議人，有送達證書在卷可參；異議人迄未依
      限補正繳納抗告裁判費，依首開說明，難認其抗告為合法
      。」等情，業據本院調取該案卷核閱無訛。據此，依前揭
      說明，本院原裁定（100年度抗字第181號）以其抗告不合
      法為由，予以駁回，經核於法並無不合。
（三）異議人雖以前揭情詞置辯，惟查，若當事人在第二審程序
      聲請訴訟救助，經第二審法院以裁定駁回其聲請者，第二
      審法院得不待該駁回之裁定確定，即以該當事人未繳納裁
      判費為由駁回其抗告，已如前述，本院原裁定（100年度
      抗字第181號），於本院另案駁回其訴訟救助聲請後，才
      以其抗告不合法予以駁回，並無異議人所抗辯脫法、拘束
      訴訟自由、妨害訴訟等情事。異議人前揭所辯，尚有誤會
      ，自不能採為有利於其之認定。
四、綜上，本院上揭裁定以抗告不合法為由，駁回異議人之抗告
    ，於法並無不合；異議人聲明異議意旨指摘其不當，聲明應
    予廢棄，非有理由，應予駁回。
五、據上論結，本件異議為無理由，依民事訴訟法第486條第2、
    3項、第484條第2項、第495條之1第1項、第449條第1項、第
    95條、第78條，裁定如主文。
中    華    民    國   100    年    12    月    29    日
                  民事第四庭    審判長法  官  吳上康
                                      法  官  王浦傑
                                      法  官  蔡勝雄
上為正本係照原本作成。
不得抗告。
中    華    民    國   100    年    12    月    29    日
                                      書記官  李梅菊